臺灣臺南地方法院刑事判決　　　
111年度訴字第931號
公  訴  人  臺灣臺南地方檢察署檢察官
被      告  方○幀  （年籍詳卷）
            甲○○



上列被告等因傷害案件，經檢察官提起公訴（111年度偵字第895
3號），被告等就被訴事實為有罪之陳述，本院裁定進行簡式審
判程序，判決如下：
    主  文
方○幀、甲○○成年人故意對兒童共同犯傷害罪，各處有期徒刑肆
月。
    事  實
一、方○幀為方○翔（民國104年4月生，其餘姓名、年籍均詳卷
　　）之母，與甲○○結識進而交往為男女朋友，於109年6月起帶
    同方○翔共同居住在臺南市中華北路、高雄市○○區○○路000號
    B3-8。方○幀、甲○○均係成年人，與方○翔分屬家庭暴力防治
    法第3條第3、2款所定之家庭成員，亦明知方○翔為未滿12歲
    之兒童，於110年8月11日上午5時在前開高雄居住處竟僅因
    方○翔不睡覺，即共同基於傷害他人身體之犯意聯絡，分別
    徒手或持熱溶膠條毆打方○翔之頭臉部、身體，致方○翔受有
    左臉挫傷、右肩挫傷瘀青、背部、雙側臀部挫傷瘀青、雙上
    臂、雙前臂、雙手、雙大腿、雙小腿挫傷瘀青等傷害。
二、案經臺南市政府獨立訴由臺灣臺南地方檢察署檢察官偵查起
    訴。
    理  由
一、本案被告方○幀、甲○○所犯之罪，並非死刑、無期徒刑或最
    輕本刑有期徒刑3年以上之罪，亦非高等法院管轄第一審案
    件，且被告等於本院程序進行中，先就被訴事實為有罪之陳
    述，經告知被告簡式審判程序之旨，並經檢察官、被告2人
    之同意，而以簡式審判程序審理，有本院筆錄乙份在卷可稽
    ，是本案之證據調查，依刑事訴訟法第273條之2規定，不受
    同法第159條第1項、第161條之2、第161條之3、第163條之1
    及第164條至第170條規定之限制，合先敘明。
二、認定事實之證據
㈠、被告方○幀之自白。
㈡、被告甲○○之自白。　　　　　　　　
㈢、證人即告訴代理人乙○○於警詢時及偵查中之證述。
㈣、郭綜合醫院診斷證明書、受傷照片、郭綜合醫院急診病歷、
    急診護理紀錄表、驗傷照片。　　　
三、論罪、科刑　　
㈠、按刑法總則之加重，係概括性之規定，所有罪名均一體適用
    ；刑法分則之加重，係就犯罪類型變更之個別犯罪行為予以
    加重，成為另一獨立之罪名。兒童及少年福利與權益保障法
    第112條規定成年人教唆、幫助或利用兒童及少年犯罪或與
    之共同實行犯罪，加重其刑至二分之一，其加重係概括性之
    規定，對一切犯罪皆有其適用，自屬刑法總則加重之性質；
    至「故意對兒童及少年犯罪」加重其刑至二分之一，係對被
    害人為兒童及少年之特殊要件予以加重處罰，乃就犯罪類型
    變更之個別犯罪行為予以加重，屬刑法分則加重之性質（最
    高法院99年度臺上字第6667號判決可資參照）。本件被告2
    人所犯刑法第277條未就被害人之年齡設有特別處罰規定，
    被告2人為成年人，方○翔於本案案發時為未滿12歲之兒童，
    是核被告2人所為，均係犯兒童及少年福利與權益保障法第1
    12條第1項前段、刑法第277條第1項之成年人故意對兒童犯
    傷害罪。被告2人就上開犯行間，有犯意聯絡及行為分擔，
    均應論共同正犯。
㈡、按家庭暴力係指家庭成員間實施身體、精神或經濟上之騷擾
    、控制、脅迫或其他不法侵害之行為；而家庭暴力罪即指家
    庭成員間故意實施家庭暴力行為而成立其他法律所規定之犯
    罪，家庭暴力防治法第2條第1款、第2款分別定有明文。查
    方○翔為被告方○幀之子，與被告甲○○有同居關係，具有家庭
    暴力防治法第3條第2、3款所定之家庭成員關係。惟因家庭
    暴力防治法第2條第2款所稱之家庭暴力罪並無科處刑罰規定
    ，是僅依上開刑法罪名之規定予以論罪科刑即足，併予說明
    。
㈢、審酌被告2人為智識成熟之成年人，被告方○幀為方○翔之生母
    ，與被告甲○○有同居關係，對方○翔不肯睡覺之行為，本應
    探究其起因，與其理性溝通，善盡保護、教養幼童之責任，
    然被告2人卻以毆打方○翔方式處理，所為實值非難，另審酌
    其等坦承犯行之犯後態度、方○翔之傷勢，及被告2人於本院
    審理時自承之教育、經濟、家庭等一切狀況，分別量處如主
    文所示之刑，以資儆懲（因分則加重，法定刑逾5年，不得
    易科罰金）。另行兇之熱溶膠條並未扣案，亦無持以再次行
    兇之風險，爰不為沒收之宣告，附此敘明。
據上論斷，應依刑事訴訟法第299條第1項前段、兒童及少年福利
與權益保障法第112條第1項前段，刑法第28條、第277條第1項，
刑法施行法第1條之1，判決如主文。
本案經檢察官莊立鈞提起公訴、陳于文到庭執行職務。 　
中　　華　　民　　國　　111 　年　　9 　　月　　22　　日
                  刑事第九庭    法　官  蔡奇秀
以上正本證明與原本無異。
如不服本判決應於收受本判決後20日內向本院提出上訴書狀，並
應敘述具體理由。其未敘述上訴理由者，應於上訴期間屆滿後20
日內向本院補提理由書狀（均須按他造當事人之人數附繕本）「
切勿逕送上級法院」。 
　　　　　　　　　　　　　　　　書記官　黃郁淇
中　　華　　民　　國　　111 　年　　9 　　月　　22　　日
附錄本案所犯法條全文 
中華民國刑法第277條
傷害人之身體或健康者，處 5 年以下有期徒刑、拘役或 50 萬
元以下罰金。
犯前項之罪，因而致人於死者，處無期徒刑或 7 年以上有期徒
刑；致重傷者，處 3 年以上 10 年以下有期徒刑。